【裁判字號】    98,交易,675
【裁判日期】    990729
【裁判案由】    公共危險等
【裁判全文】
臺灣臺北地方法院刑事判決             98年度交易字第675號
公  訴  人  臺灣臺北地方法院檢察署檢察官
被      告  甲○○
上列被告因過失致重傷害等案件，經檢察官提起公訴（98年度偵
字第20120 號），本院判決如下：
    主  文
甲○○犯不能安全駕駛動力交通工具罪，處有期徒刑伍月，如易
科罰金，以新臺幣壹仟元折算壹日。
被訴過失致重傷害部分公訴不受理。
    事  實
一、甲○○職業係貨車司機，平時以送貨為業，於民國98年8 月
    6 日晚上7 時許，其於開車送貨完畢後，在臺北縣新店市○○路○○路邊飲用含酒精成分之保力達飲料摻米酒，嗣其明
    知已因飲酒致注意能力降低而無法安全駕駛動力交通工具，
    仍騎乘車號8FW-790 號重機車返家，而沿安康路由西往東騎
    乘，欲返回位於臺北縣新店市○○路之住處；嗣於同日晚上
    7 時56分許，行經安康路3 段207 巷交岔路口之行人穿越道
    附近時，其因飲酒後注意力不佳，而疏未注意車前狀況及在
    行人穿越道前應減速慢行、禮讓行人，而不慎撞上正從行人
    穿越道由南往北通過之乙○○，乙○○當場倒地昏迷並受有
    頭部外傷併左前額顱內出血及右半身癱瘓、右肘部肱骨碎片
    骨折等傷害（被訴過失致重傷部分，經本院為不受理判決，
    詳後述），甲○○亦人車倒地受傷不起，嗣經警獲報趕至現
    場處理，並將乙○○、甲○○均送醫急救，於急救時抽取甲○○血液送驗結果，酒精濃度為148.9mg/dL（換算呼氣酒精
    濃度達每公升0.74毫克），而查知上情。
二、案經臺北縣政府警察局新店分局報告臺灣臺北地方法院檢察
    署檢察官偵查起訴。
    理  由
壹、證據能力部分：
    按被告以外之人於審判外之言詞或書面陳述，除法律有規定
    者外，不得作為證據，刑事訴訟法第159 條第1 項固定有明
    文；惟被告以外之人於審判外之陳述，雖不符刑事訴訟法第
    159 條之1 至第159 條之4 之規定，而經當事人於審判程序
    同意作為證據，法院審酌該言詞陳述作成時之情況，認為適
    當，亦得為證據；或當事人、代理人或辯護人於法院調查證
    據時，知有刑事訴訟法第159 條第1 項不得為證據之情形，
    而未於言詞辯論終結前聲明異議者，視為有前項之同意，同
    法第159 條之5 亦有明文。查本院所引用之由員警製作之交
    通事故現場圖、道路交通事故調查報告表、診斷證明書、財
    團法人耕莘醫院函文等各1 份，性質上雖均屬傳聞證據，且
    查無符合同法第159 條之1 至之4 等前4 條之情形，然檢察
    官、辯護人及被告於言詞辯論終結前則均未聲明異議，是依
    刑事訴訟法第159 條之5 之規定，本院審酌上開證據作成之
    情況，認為適當，均得為證據。
、實體部分
一、訊據被告甲○○對於上開犯罪事實均坦承不諱，又查：被告
    於前揭時、地，其飲酒後仍騎乘機車上路，嗣於前揭時間，
    行經安康路3 段207 巷交岔路口之行人穿越道附近時，其因
    酒後注意能力降低，疏未注意車前狀況及接近行人穿越道時
    應減速禮讓行人通行，不慎撞上正從行人穿越道由南往北通
    過之被害人乙○○，被告、被害人乙○○均倒地不起等節，
    均為被告自承甚明，並有道路交通事故現場圖2 份、道路交
    通事故調查報告表(一)、(二)各1 份、臺北縣政府新店分局交通
    事故分析研判表1 份，及現場蒐證照片8 張在卷可佐（見偵
    卷第15至18、28至33頁）；經員警到現場處理並將被告送醫
    急救，測得其血液中酒精濃度已達148.9mg/dl，換算呼氣酒
    精濃度達每公升0.74毫克等情，有慈濟醫院臺北分院生化檢
    驗科藥物濃度檢驗報告在卷足憑（見偵卷第23頁），則被告
    於酒後達不能安全駕駛交通工具程度，仍貿然騎車上路之事
    實明確，應堪認定。從而，足認被告之前開自白與事實相符
    ，應得為認定被告犯罪之依據。本案事證明確，被告犯行已
    經證明，應予依法論科。
三、論罪科刑部分：
  (一)核被告所為，係犯刑法第185 之3 條之不能安全駕駛動力交
    通工具罪。爰審酌：(1)被告明知服用酒類後，已處於不能安
    全駕駛動力交通工具之狀態，竟仍漠視自己安危，更枉顧公
    眾行之安全，騎乘機車上路行駛，並撞擊步行通過行人穿越
    道之被害人乙○○，並導致被害人乙○○重傷害之結果，使
    被害人乙○○餘生均喪失獨立生活之能力，而須他人照護（
    詳後述），則被告不僅犯罪情節非輕，且因其犯行所生具體
    危害程度亦甚鉅；(2)其於偵查、本院審理中對犯罪行為均坦
    認不諱，態度尚稱良好；(3)就被告上開犯罪所生實害部分，
    其於犯後曾同意賠償被害人乙○○所受損害，並與被害人之
    子丙○○成立訴訟上和解，約定共需賠償150 萬元，並已於
    99年1 月7 日支付30萬元，並約定先於99年2 月25日支付20
    萬元，其餘100 萬元則約定分期每月支付1 萬元至全部清償
    完畢為止，但因被告嗣後經濟困難，99年2 月25日即未能依
    約支付告訴人20萬元，是丙○○表示不願原諒被告，惟丙○○已依上開訴訟上和解依法聲請對被告強制執行，並對每月
    被告薪資所得為假扣押，是認對被告為處罰之同時，仍使其
    有繼續從事目前工作之機會，一方面使其仍得維繫家庭圓滿
    ，一方面促使其盡力工作，以彌補因其行為所造成之損害，
    則相較於對被告科處重刑，更能達成刑事政策上教化被告與
    促使其更生自新之目的；(4)另參酌被告犯罪之動機、手段、
    生活狀況、智識程度等一切情狀，量處如主文所示之刑，及
    諭知如主文所示易科罰金之折算標準。
、公訴不受理部分：
一、公訴意旨另以：被告於98年8 月6 日晚間7 時56分許，騎乘
    車牌號碼8FW-790 號重機車，行經安康路3 段207 巷交岔路
    口之行人穿越道附近時，其本因汽車行經行人穿越道，遇有
    行人穿越時，無論有無交通指揮人員指揮或號誌指示，均應
    暫停讓行人先行通過，而依當時雨天、夜間有照明、道路無
    缺陷、無障礙物、視距良好等一切情狀，客觀上並無不能注
    意之情事，然其因飲酒後注意力不佳，而疏未注意，而在該
    路口之行人穿越道上，不慎撞上正從行人穿越道由南往北通
    過之被害人乙○○，被害人乙○○當場倒地昏迷並受有頭部
    外傷併左前額顱內出血及右半身癱瘓、右肘部肱骨碎片骨折
    之傷害。是因認被告構成刑法第284 條第1 項後段之過失致
    重傷罪〔起訴書論罪法條部分雖記載被告應構成同條第1 項
    前段之過失傷害罪，惟業經檢察官當庭更正起訴之法條為過
    失致重傷罪（見本院卷第64頁），經核起訴書事實欄業已記
    載被害人乙○○「右半身癱瘓之事實」，是該部分應屬法條
    誤載，得由檢察官當庭更正起訴法條，併予說明〕。
二、按告訴或請求乃論之罪，未經告訴、請求者，應諭知不受理
    判決，並得不經言詞辯論為之，刑事訴訟法第303 條第3 款
    、第307 條分別定有明文。次按，犯罪之被害人得為告訴，
    被害人之法定代理人或配偶得獨立告訴，刑事訴訟法第232
    條、第233 條第1 項分別定有明文；又告訴乃論之罪，無得
    為告訴之人或得為告訴之人不能行使告訴權者，該管檢察官
    得依利害關係人之聲請或依職權指定代行告訴人，刑事訴訟
    法第236 條第1 項亦定有明文，是告訴乃論之罪，即令被害
    人無法行使告訴權，倘若仍有其他獨立告訴權人得行使告訴
    權，檢察官即無法依刑事訴訟法第236 條第1 項之規定指定
    代行告訴人，否則其指定乃屬不合法，而該代行告訴人亦未
    能取得告訴權，先予敘明（最高法院83年度臺非字第89號判
    決亦同此意旨）。
三、本案被告因過失致重傷害案件，經檢察官提起公訴，公訴意
    旨雖認被告涉犯刑法第284 條第1 項後段之過失傷害致人重
    傷罪嫌，而按刑法第287 條規定，刑法第284 條之罪，須告
    訴乃論，檢察官提起本件公訴，係以本案經被害人之子丙○○之告訴為據，然查，丙○○雖於案發隔日即98年8 月7 日
    上午之警詢中，表示要代被害人對被告提出告訴等語，惟丙○○於該次警詢時，既未出具委任狀，且被害人乙○○被撞
    後受有頭部外傷併左前額顱內出血及右半身癱瘓、右肘部肱
    骨碎片骨折等傷害，經送往耕莘醫院急救，惟因傷勢嚴重，
    醫院一度對家屬發出病危通知，嗣經急救後雖挽回生命，惟
    仍因其左側腦血腫合併右半身癱瘓，呈現半植物人狀態，而
    無法恢復正常行動能力，且其在98年10月25日出院時，昏迷
    指數仍達11分，只能以肢體動作回答簡單問題，而無法對其
    製作筆錄等事實，則有被害人乙○○之耕莘醫院病歷、診斷
    證明書、臺北縣政府警察局道路交通事故補充表各1 份，及
    臺北縣政府99年4 月19日北府社障字第0990317410號函及含
    附身心障礙者鑑定表、個案卡等資料、耕莘醫院99年4 月26
    日耕醫病歷字第0990001825號函文在卷可證（見偵卷第52、
    53、65至14 0頁，本院卷第37至57、59頁），而證人丙○○
    復證稱：車禍後乙○○在加護病房，沒有辦法製作筆錄等語
    （見本院卷第83頁），從而，衡情被害人乙○○自無可能委
    任丙○○對被告提出告訴，何況依刑事訴訟法第236 條之1
    規定，委任他人提出告訴者需提出書狀於檢察官或司法警察
    官，本案被害人乙○○雖有配偶即丙○○之母親邱月桂，有
    被害人之戶役政資料查詢結果在卷可稽（見本院卷第72頁）
    ，然丙○○於偵查中從未提出其受邱月桂委任提出告訴之委
    任書狀，故亦不能認為丙○○係受其母親邱月桂委任提出告
    訴，再加以丙○○復非依法具有獨立告訴權之人，是其於警
    詢中所為之上開告訴自非適法。又於98年9 月2 日檢察官以
    被害人乙○○無法行使告訴權，因而指定丙○○為代行告訴
    人，惟被害人乙○○係有配偶之人，業如前述，又邱月桂尚
    能行使告訴權等情，並經證人丙○○於本院審理中證稱：我
    母親邱月桂於案發當天是第一時間出來，因案發地點是在我
    們家店門口，母親邱月桂沒有做筆錄，是因為她當時心情已
    慌掉而無法回答等語明確（見本院卷第83頁反面），則本案
    既尚有被害人配偶得行使告訴權，揆諸上開說明，檢察官於
    前開偵訊中，指定丙○○為代行告訴人並不合法，該指定不
    生任何效力，是丙○○並未因檢察官之指定而取得告訴人之
    地位，自無法行使本案告訴權。綜上所述，本案檢察官起訴
    被告過失致重傷害部分，因未經有告訴權之人為合法告訴，
    揆諸前揭說明，爰逕為諭知不受理之判決。
據上論斷，應依刑事訴訟法第299 條第1 項前段、第303 條第3
款，刑法第第185 條之3 、第41條第1 項前段，刑法施行法第1
條之1 ，判決如主文。
本案經檢察官郭昭吟到庭執行職務。
中    華    民    國    99    年    7    月    29    日
                交通法庭    法  官  陳思帆
如不服本判決應於收受判決後10日內向本院提出上訴書狀，並應
敘述具體理由。其未敘述上訴理由者，應於上訴期間屆滿後20日
內向本院補提理由書(均須按他造當事人之人數附繕本)「切勿逕
送上級法院」。
中    華    民    國    99    年     7    月    30    日
                            書記官  林素霜
附錄本判決論罪科刑所適用之法條：
修正前中華民國刑法第185條之3
服用毒品、麻醉藥品、酒類或其他相類之物，不能安全駕駛動力
交通工具而駕駛者，處1 年以下有期徒刑、拘役或30000 元以下
罰金。

司法院資訊處製作；財團法人民間司法改革基金會備份。
